---
title: "Opis metodologii"
author: "BB"
date: "30 marca 2016"
output: html_document
---

```{r setup, include=FALSE}
knitr::opts_chunk$set(echo = TRUE)

this.dir <- dirname(parent.frame(2)$ofile)
setwd(this.dir)

load('ZPD_iter1.dat')

library(dplyr)
library(sqldf)
library(tidyr)
library(ggplot2)
library(rCharts)
```


##Ranking szkó³

Ranking szkó³ w zawê¿eniu do placówek z wybranego regionu odbywa siê na podstawie wyników maturalnych uczniów. Sporz¹dzaj¹c listê najlepszych szkó³ pod k¹tem danego kierunku, uwzglêdnia siê jedynie uczniów, którzy podchodzili do tych egzaminów maturalnych, które pojawiaj¹ siê w wymaganiach rekrutacyjnych danej uczelni, b¹dŸ tych, bez których uczeñ nie mia³by realnej ¿adnej szansy dostania siê na wybrane studia. Dla ka¿dego uwzglêdnianego ucznia wylicza siê teoretyczny wynik w procesie rekrutacji na dany kierunek.

Dla matematyki/informatyki na UW jest to

$0.1 \cdot max(0.6 \cdot PL_{podst}, PL_{rozsz})$ + $0.1 \cdot max(0.6 \cdot MAT_{podst}, MAT_{rozsz})$ + $0.1 \cdot max(0.6 \cdot ANG_{podst}, ANG_{rozsz})$ + $0.2 \cdot max(MAT_{rozsz}, INF_{rozsz})$ + $0.5 \cdot max(MAT_{rozsz}, INF_{rozsz}, PL_{rozsz}, ANG_{rozsz}, FIZ_{rozsz}, BIO_{rozsz}, CHEM_{rozsz})$.


Dla matematyki/informatyki na MiNI jest to

$max(0.5 \cdot MAT_{podst}, MAT_{rozsz})$ + $0.25 \cdot max(0.5 \cdot ANG_{podst}, ANG_{rozsz})$ + $max(FIZ_{rozsz}, INF_{rozsz}, 0.75 \cdot CHEM_{rozsz}, 0.5 \cdot BIO_{rozsz})$.


Dla matematyki/informatyki na UJ jest to suma dwóch najwiêkszych liczb spoœród

$max(0.5 \cdot MAT_{podst}, MAT_{rozsz})$, $max(0.5 \cdot INF_{podst}, INF_{rozsz})$, $max(0.5 \cdot FIZ_{podst}, FIZ_{rozsz})$, $max(0.5 \cdot BIO_{podst}, BIO_{rozsz})$, $max(0.5 \cdot CHEM_{podst}, CHEM_{rozsz})$.


Dla matematyki/informatyki na UKSW jest to

$max(0.4 \cdot MAT_{podst}, 0.8 \cdot MAT_{rozsz})$ + $max(0.1 \cdot ANG_{podst}, 0.2 \cdot ANG_{rozsz})$.


Szko³¹ dobrze przygotowuj¹c¹ na dany kierunek jest szko³a, której du¿a czêœæ uczniów uzyskuje wysoki na tle pozosta³ych wynik w procesie rekrutacyjnym na ten¿e kierunek oraz standardowe odchylenie wyników w tej szkole jest stosunkowo niewielkie.

Wysoki procent uczniów z bardzo dobrym rezultatem œwiadczy o tym, ¿e w szkole znajduje siê du¿o zdolnych osób, ale tak¿e o wysokiej jakoœci kszta³cenia szko³y. Im wiêcej jednostek wybitnych w klasie, tym wy¿szy mo¿e byæ poziom nauczania. Przeciêtny uczeñ zyskuje na tym, maj¹c mo¿liwoœæ zdobycia szerszej wiedzy z wyk³adanych przedmiotów oraz zmuszaj¹c siê do intensywniejszej nauki. Szko³y, które jedynie skupiaj¹ zdolne osoby, nie oferuj¹c dobrego przygotowania do egzaminów maturalnych nie s¹ szko³ami dobrymi, gdy¿ wyniki uczniów tej szko³y bêd¹ doœæ wyraŸnie podzielone na wysokie rezultaty wybitnie zdolnych jednostek oraz niskie nieodpowiednio przygotowanych, mniej uzdolnionych kolegów.

W oparciu o podobne za³o¿enia, swoje rankingi szkó³ buduj¹ Perspektywy.

##Prezentacja danych

```{r, echo=FALSE, warning=FALSE}
mimuw_classify<-filter(data.wawa, p_mat>15 & p_pl>15 & r_mat>0)
mimuw_classify <- mimuw_classify %>% rowwise() %>% mutate(mimuw_wynik = 
                                                            0.1 * max(0.6*p_pl, r_pl, na.rm = TRUE) + 
                                                            0.1 * max(0.6*p_mat, r_mat, na.rm = TRUE) +
                                                            0.1 * max(0.6*p_ang,r_ang, na.rm = TRUE) + 
                                                            0.5 * max(r_inf,r_mat, na.rm = TRUE) + 
                                                            0.2 * max(r_mat,r_pl, r_ang, r_fiz, r_bio, r_fiz, r_chem, r_inf, na.rm = TRUE)
)
mini_classify <- filter(data.wawa, p_mat>15 & p_pl>15 & r_mat>0 & (r_bio > 0 | r_fiz > 0 | r_chem>0 | r_inf > 0))
mini_classify <- mini_classify %>% rowwise() %>% mutate(mini_wynik = 
                                                          max(0.5*p_mat, r_mat, na.rm = TRUE) +
                                                          0.25 * max(0.5*p_ang,r_ang, na.rm = TRUE) + 
                                                          max(r_fiz, 0.5*r_bio, r_fiz, 0.75*r_chem, r_inf, na.rm = TRUE)
)
uj_classify <- filter(data.wawa, p_mat>15 & p_pl>15 & sum(c(r_inf>0,r_mat>0, r_bio>0,r_fiz>0,r_chem>0), na.rm = TRUE)>1)
uj_classify <- mini_classify %>% rowwise() %>% mutate(uj_wynik = 
                                                        max(max(0.5*p_mat, r_mat, na.rm = TRUE), 
                                                            max(0.5*p_inf, r_inf, na.rm = TRUE),
                                                            max(0.5*p_bio, r_bio, na.rm = TRUE),
                                                            max(0.5*p_fiz, r_fiz, na.rm = TRUE),
                                                            max(0.5*p_chem, r_chem, na.rm = TRUE),
                                                            na.rm = TRUE) + 
                                                        
                                                        sort(
                                                          c(
                                                            max(0.5*p_mat, r_mat, na.rm = TRUE), 
                                                            max(0.5*p_inf, r_inf, na.rm = TRUE),
                                                            max(0.5*p_bio, r_bio, na.rm = TRUE),
                                                            max(0.5*p_fiz, r_fiz, na.rm = TRUE),
                                                            max(0.5*p_chem, r_chem, na.rm = TRUE)
                                                          ),
                                                          ,partial=4)[4]
)

uksford_classify<-filter(data.wawa, p_mat>15 & p_pl>15 & r_mat>0)
uksford_classify <- uksford_classify %>% rowwise() %>% mutate(uksford_wynik = 
                                                                max(0.4*p_mat, 0.8*r_mat, na.rm = TRUE) +
                                                                max(0.1*p_ang, 0.2*r_ang, na.rm = TRUE)
)

```
**Pobranie danych uczniów o najwy¿szych wynikach w procesie rekrutacji**

```{r}
mimuw_best_150 <- mimuw_classify %>% arrange(desc(mimuw_wynik)) %>% head(150)
mini_best_150 <- mini_classify %>% arrange(desc(mini_wynik)) %>% head(150)
uj_best_150 <- uj_classify %>% arrange(desc(uj_wynik)) %>% head(150)
uksford_best_150 <- uksford_classify %>% arrange(desc(uksford_wynik)) %>% head(150)
```

**Pobranie informacji o medianie wyników w procesie rekrutacji dla szkó³**
```{r, warning=FALSE}
mimuw_best_avg <- mimuw_classify %>% group_by(id_szkoly) %>%
                  summarise(median_score = median(mimuw_wynik)) %>%
                  arrange(desc(median_score)) %>%
                  head(5) %>% merge(mimuw_classify, by = "id_szkoly")
```
```{r, echo=FALSE}
# Zamiana id_szkoly z typu numeric na character
mimuw_best_avg$id_szkoly <- as.character(mimuw_best_avg$id_szkoly)
```
```{r, warning=FALSE}
mini_best_avg <- mini_classify %>% group_by(id_szkoly) %>%
                  summarise(median_score = median(mini_wynik)) %>%
                  arrange(desc(median_score)) %>%
                  head(5) %>% merge(mini_classify, by = "id_szkoly")
```
```{r, echo=FALSE}
# Zamiana id_szkoly z typu numeric na character
mini_best_avg$id_szkoly <- as.character(mini_best_avg$id_szkoly)
```
```{r, warning=FALSE}
uj_best_avg <- uj_classify %>% group_by(id_szkoly) %>%
                  summarise(median_score = median(uj_wynik)) %>%
                  arrange(desc(median_score)) %>%
                  head(5) %>% merge(uj_classify, by = "id_szkoly")
```
```{r, echo=FALSE}
# Zamiana id_szkoly z typu numeric na character
uj_best_avg$id_szkoly <- as.character(uj_best_avg$id_szkoly)
```
```{r, warning=FALSE}
uksford_best_avg <- uksford_classify %>% group_by(id_szkoly) %>%
                  summarise(median_score = median(uksford_wynik)) %>%
                  arrange(desc(median_score)) %>%
                  head(5) %>% merge(uksford_classify, by = "id_szkoly")
```
```{r, echo=FALSE}
# Zamiana id_szkoly z typu numeric na character
uksford_best_avg$id_szkoly <- as.character(uksford_best_avg$id_szkoly)
```


**Zestawienie podstawowej matury z polskiego do ogólnego wyniku rekrutacji na matematykê/informatykê dla 150 najlepszych uczniów**

```{r, echo=FALSE}
ggplot(mimuw_best_150, aes(x=mimuw_wynik, y=p_pl)) + geom_point() + stat_smooth()
```

```{r, echo=FALSE}
ggplot(mini_best_150, aes(x=mini_wynik, y=p_pl)) + geom_point() + stat_smooth()
```

```{r, echo=FALSE}
ggplot(uj_best_150, aes(x=uj_wynik, y=p_pl)) + geom_point() + stat_smooth()
```

```{r, echo=FALSE}
ggplot(uksford_best_150, aes(x=uksford_wynik, y=p_pl)) + geom_point() + stat_smooth()
```


**Rozk³ad wyników poszczególnych matur dla 5 najlepszych szkó³**

```{r, echo=FALSE, warning=FALSE}
ggplot(mimuw_best_avg, aes(x = id_szkoly, y = mimuw_wynik, group=id_szkoly, color=id_szkoly)) + geom_violin() + geom_jitter(height = 0)
```

```{r, echo=FALSE, warning=FALSE}
ggplot(mini_best_avg, aes(x = id_szkoly, y = mini_wynik, group=id_szkoly, color=id_szkoly)) + geom_violin() + geom_jitter(height = 0)
```

```{r, echo=FALSE, warning=FALSE}
ggplot(uj_best_avg, aes(x = id_szkoly, y = uj_wynik, group=id_szkoly, color=id_szkoly)) + geom_violin() + geom_jitter(height = 0)
```

````{r, echo=FALSE, warning=FALSE}
ggplot(uksford_best_avg, aes(x = id_szkoly, y = uksford_wynik, group=id_szkoly, color=id_szkoly)) + geom_violin() + geom_jitter(height = 0)
```


**Zestawienie podstawowej matury z polskiego do ogólnego wyniku w procesie rekrutacji dla uczniów w 5 najlepszych szko³ach**

```{r, echo=FALSE, warning=FALSE}
ggplot(mimuw_best_avg, aes(x = mimuw_wynik, y = p_pl, color = id_szkoly)) + stat_density2d(h=c(10,10), color="grey") + geom_point(size = 1.3)
```

```{r, echo=FALSE, warning=FALSE}
ggplot(mini_best_avg, aes(x = mini_wynik, y = p_pl, color = id_szkoly)) + stat_density2d(h=c(10,10), color="grey") + geom_point(size = 1.3)
```

```{r, echo=FALSE, warning=FALSE}
ggplot(uj_best_avg, aes(x = uj_wynik, y = p_pl, color = id_szkoly)) + stat_density2d(h=c(10,10), color="grey") + geom_point(size = 1.3)
```

```{r, echo=FALSE, warning=FALSE}
ggplot(uksford_best_avg, aes(x = uksford_wynik, y = p_pl, color = id_szkoly)) + stat_density2d(h=c(10,10), color="grey") + geom_point(size = 1.3)
```




**Zestawienie rozszerzonej matury z angielskiego do rozszerzonej matury z matematyki dla uczniów w 5 najlepszych szko³ach pod k¹tem przygotowania na studia matematyczne/informatyczne na MIMUW**

```{r, echo=FALSE, warning=FALSE}
ggplot(na.omit(mimuw_best_avg), aes(x = r_ang, y = r_mat)) +
  stat_ellipse(color="red4")+
  geom_point(data = mimuw_best_avg[,-5],size = 1,color = "grey") +
  geom_point(size = 2, color = "red") + 
  facet_wrap(~id_szkoly)
```