---
title: "Instrukcja instalacji i użytkowania pakietu maturiser"
author: "Team Rocket"
date: "May 31, 2016"
output:
  html_document:
    keep_md: yes
    smart: no
    toc: yes
  pdf_document:
    toc: yes
---

```{r setup, include=FALSE}
knitr::opts_chunk$set(echo = TRUE)
```

## O pakiecie

Pakiet Maturiser dostarcza narzędzia do badania osiągnięć uczniów poszczególnych szkół.

Dla wybranej szkoły pokaże jakie wyniki uzyskali jej uczniowie i porówna je z wynikami uczniów innych szkół w gminie jak i w kraju. Możliwe jest także bezpośrednie porównanie dwóch szkół. Wyniki można porównywać ze względu na różne kryteria (np. liczba punktów jakie uczniowie szkoły uzyskaliby podczas rekrutacji na dziennikarstwo na UW). Aplikacja wyświetla czytelny histogram lub wykres słupkowy, przedstawiający rozkład punktów jakie uczniowie szkoły uzyskali w tym kryterium. Wyniki są porownywane z osiągnięciami uczniów w gminie i w kraju. Możliwe jest definiowanie własnych kryteriów porównawczych. Nasza aplikacja dostarcza w tym celu prosty framework.


## Instalacja i pierwsze uruchomienie

### Instalacja automatyczna
Do instalacji tą metodą wymagany jest pakiet devtools
Można go zainstalować na przykład tak:
```{r, eval=FALSE}
install.packages("devtools")
```
Sama instalacja pakietu maturiser jest prosta:
```{r, eval=FALSE}
library(devtools)
install_github(repo = "piotrb5e3/DataProducts", ref = "master",
               subdir ="MIMUW_2016/zespoly/teamRocket/package/")
```

### Instalacja ręczna ze źródeł

W terminal należy wpisać kolejno:
```{bash, eval=FALSE}
git clone https://github.com/piotrb5e3/DataProducts.git
cd DataProducts/MIMUW_2016/zespoly/teamRocket/package
R
```
Po tym w otwarty terminal R należy wpisać
```{r, eval=FALSE}
install.packages(".", repos=NULL)
```

### Pierwsze uruchomienie - demo
Po zainstalowaniu warto zapoznać się z możliwościami pakietu.
Poniższe wywołanie może chwilę potrwać - aplikacja musi przetworzyć dość duży zestaw danych. Podczas przetwarzania mogą pojawić się ostrzerzenia o potencjalnych błędach - można je bezpiecznie zignorować.
```{r, eval=FALSE}
library(maturiser)
demo()
```
Powyższe wywołanie załaduje dołączony zbior danych wyników matur z
roku 2015, doda do niego kilka dodatkowych wyznaczników i przekaże te dane do aplikacji shiny.

## Dla użytkownika aplikacji - instrukcja

1. W panelu bocznym wybierz gminę oraz interesującą Cię szkołę.
2. Następnie wybierz wyznacznik - kryterium, ze względu na które chcesz porównać wyniki maturalne uczniów.

Możliwe jest filtrowanie gmin/szkół/wyznaczników poprzez wpisywanie części nazw w polach wyboru.

Przed Twoimi oczami ukaże się wykres przedstawiający względną liczbę uczniów, dla których wyznacznik ma określoną wartość.

## Definiowanie własnych kryteriów porównawczych

Pakiet pozwala na łatwe definiowanie i wyświetlanie nowych wyznaczników wyliczanych z danych

Wyliczmy nowy wyznacznik - sumę procentów punktów uzyskanych przez ucznia z matury z matematyki na poziomie podstawowym i rozszerzonym.

Ładujemy bibliotekę i zbiór danych:
```{r, eval=FALSE}
library(maturiser)
data(matura.2015)
```
Aby zdefiniować nowy wyznacznik potrzebujemy trzech zmiennych:

1. Krótkiej nazwy - będzie to nazwa kolumny w tabeli.
Powinna być unikalna, nie powinna zawierać spacji ani polskich znaków
```{r, eval=FALSE}
skrot <- "suma_mat"
```
2. Formuły opisującej wartość wyznacznika - `m_mat_p` i `m_mat_r` to nazwy kolumn w zbiorze danych. Listę nazw wszystkich kolumn można uzyskać ze strony pomocy ?matura.2015.
Kolumny zawierające wyniki egzaminów maturalnych mają nazwy jak zdefiniowane przez
[ZPD IBE](http://zpd.ibe.edu.pl/doku.php?id=czesci_egzaminu)
prefiksy. na.rm jest konieczne, aby wartość ta wyliczała się także dla uczniów,
którzy pisali tylko jeden z egzaminów (wtedy za wynik z drugiego bierzemy 0).
```{r, eval=FALSE}
formula <- "pmax(m_mat_p, 0, na.rm = TRUE) + pmax(m_mat_r, 0, na.rm = TRUE)"
```
3. Opisową nazwę wyznacznika - będzie ona wyświetlona w aplikacji na liście wyboru wyznacznika, oraz jako tytuł wykresu.
```{r, eval=FALSE}
opis <- "Suma wyniku z matur z matematyki"
```

Następnie dodajemy nową kolumnę do tabeli przy użyciu funkcji dodaj.kolumny:
```{r, eval=FALSE}
dane <- dodaj.kolumny(matura.2015, list(c(skrot, formula)))
```
Pozostaje już tylko uruchomić aplikację, przekazać jej nasze dane i poinformować o tym, które kolumny są według nas warte uwagi
```{r, eval=FALSE}
warte.uwagi <- list(
  c(skrot, opis),
  c("m_mat_r", "Matura rozszerzona z matematyki"),
  c("m_mat_p", "Matura podstawowa z matematyki")
)
uruchom(dane, warte.uwagi)
```
Ładowanie się aplikacji może chwilę potrwać.

## Używanie innych danych i aktualizacja

Pakiet dostarcza zbiór danych matura.2015 zawierający wyniki matur z 2015 roku.

Funkcja `uruchom` może otrzymać właściwie dowolny zestaw danych. Należy tylko zadbać, aby zawierał on sensowne kolumny `id_szkoly`, `nazwa_szkoly` i `nazwa_gminy`.

Aby pobrać dane z [ZPD IBE](http://zpd.ibe.edu.pl/doku.php?id=czesci_egzaminu) potrzebny jest pakiet ZPD. Instalacja:
```{r, eval=FALSE}
install.packages('devtools') # potrzbne tylko gdy nie jest jeszcze zainstalowany
devtools::install_github('zozlak/ZPD')
```
Skrypt pobierający znajduje się w pliku pobierz.wyniki.R w katalogu data-raw w pakiecie.
Aby go użyć należy zasourceować ten plik na przyklad w RStudio lub konsoli R po czym wywołać funkcję `pobierz.wyniki(rok)`. Na przykład tak:
``` {r, eval = FALSE}
pobierz.wyniki(2015)
```