---
title: "Pakiety dplyr i tidyr"
author: "Przemysław Biecek"
output:
  slidy_presentation:
    highlight: default
    font_adjustment: 0
---

# Pakiet dplyr

Aby ułatwić pracę na danych, dplyt tworzy abstrakcję źródła danych (tbl_df) i na niej wykonuje operacje.

```{r, warning=FALSE, message=FALSE}
library(PogromcyDanych)
library(dplyr)

auta2012 <- tbl_df(auta2012)
auta2012
```

# Filtry

Funkcja `filter()` pozwala na wybór tylko wierszy spełniających określony warunek

```{r, warning=FALSE}
tmp <- filter(auta2012,
        Marka == "Porsche")
head(tmp)
```

Możemy określać jednocześnie więcej warunków.

```{r, warning=FALSE}
tylkoPorscheZDuzymSilnikiem <- filter(auta2012,
         Marka == "Porsche",
         KM > 300)
head(tylkoPorscheZDuzymSilnikiem)
```


# Nowe kolumny

Funkcja `mutate()` pozwala na stworzenie nowej zmiennej (jednej bądź wielu)


```{r, warning=FALSE}
autaZWiekiem <- mutate(auta2012,
                       Wiek.auta = 2013 - Rok.produkcji)

autaZCenaBrutto <- mutate(auta2012, 
                          Cena.brutto = Cena.w.PLN * ifelse(Brutto.netto == "brutto", 1, 1.23))
```

Sprawdźmy czy auto ma klimatyzacje
Aby sprawdzić czy w kolumnie `Wyposazenie.dodatkowe` występuje określony element użyjemy funkcji `grepl()`

```{r, warning=FALSE}
autaZWyposazeniem <- mutate(auta2012,
         Autoalarm = grepl(pattern = "autoalarm", Wyposazenie.dodatkowe),
         Centralny.zamek = grepl(pattern = "centralny zamek", Wyposazenie.dodatkowe),
         Klimatyzacja = grepl(pattern = "klimatyzacja", Wyposazenie.dodatkowe))
```


# Wybór zmiennych

Funkcja `select()` pozwala na wybór jednej lub wielu zmiennych z ramki danych

```{r, warning=FALSE}
dplyr:::select(autaZWiekiem, Wiek.auta, Rok.produkcji)
```

# Sortowanie

Funkcją `arrange()` możęmy wykonać sortowanie po jednej lub większej liczbie zmiennych.

```{r, warning=FALSE}
tylkoPorscheZDuzymSilnikiem <- filter(auta2012,
         Marka == "Porsche",
         KM > 300)

posortowanePorsche <-
  arrange(tylkoPorscheZDuzymSilnikiem, 
        Cena.w.PLN)
```



# Potoki

Przygotujmy zbiór danych do pracy z potokami

Rozważmy taki ciąg instrukcji

```{r, warning=FALSE, message=FALSE}
# tylko volkswagen
tylkoVolkswagen <- filter(auta2012, 
                          Marka == "Volkswagen")
# posortowane
posortowaneVolkswagen <- arrange(tylkoVolkswagen, 
                                 Cena.w.PLN)
# tylko Golf VI
tylkoGolfIV <- filter(posortowaneVolkswagen, 
                      Model == "Golf", Wersja == "IV")
# tylko z małym przebiegiem
tylkoMalyPrzebieg <- filter(tylkoGolfIV, 
                            Przebieg.w.km < 50000)
```

Przetwarzanie ,,na wielką cebulkę''.
Powyższe instruckje można zamienić na jedno wywołanie.

```{r, warning=FALSE}
tylkoMalyPrzebieg <- 
  filter(
    filter(
      arrange(
        filter(
          auta2012, 
          Marka == "Volkswagen"), 
        Cena.w.PLN), 
      Model == "Golf", Wersja == "IV"), 
    Przebieg.w.km < 50000)
```


Mało czytelny, choć częśto spotykany zapis.

Rozwiązaniem problemu cebulki jest stosowanie specjalnego operatora do przetwarzania potokowego `%>%`. Ten operator pochodzi z pakietu `magrittr`  (cytując z jego dokumentacji: *to be pronounced with a sophisticated french accent*)  i jest dostępny po włączeniu pakietu `dplyr`.

Jak działa ten operator?

Przekazuje lewą stronę operatora jako pierwszy argument prawej strony tego operatora.

Instrukcja ` a %>% f(b) ` jest równoważna instrukcji` f(a, b)`.

```{r, warning=FALSE}
tylkoMalyPrzebieg <- 
  auta2012 %>%                                  # weź dane o autach
  filter(Marka == "Volkswagen") %>%             # pozostaw tylko Volkswageny
  arrange(Cena.w.PLN) %>%                       # posortuj malejąco po cenie
  filter(Model == "Golf", Wersja == "IV") %>%   # pozostał tylko Golfy VI
  filter(Przebieg.w.km < 50000)                 # pozostał tylko auta o małym przebiegu

head(tylkoMalyPrzebieg)

colnames(tylkoMalyPrzebieg)[4] <- "f"
```

Potoki można stosować nie tylko do funkcji `dplyr` ale też każdej innej.

```{r, eval=FALSE}
tylkoMalyPrzebieg %>% dim()
tylkoMalyPrzebieg %>% head()
```

# Podsumowania

Funkcją `summarise()` można wyznaczyć agregaty w danych

```{r, warning=FALSE}
auta2012 %>%
  summarise(sredniaCena = mean(Cena.w.PLN),
            sdCena = sqrt(var(Cena.w.PLN)),
            medianaPrzebiegu = median(Przebieg.w.km, na.rm=TRUE))
```


Tworząc agregaty wygodnie jest korzystać z funkcji `n()`, której wynikiem jest liczba wierszy w zbiorze danych / grupie.

```{r, warning=FALSE}
auta2012 %>%
  summarise(liczba.aut.z.klimatyzacja = sum(grepl("klimatyzacja", Wyposazenie.dodatkowe)),
            procent.aut.z.klimatyzacja = 100*mean(grepl("klimatyzacja", Wyposazenie.dodatkowe)),
            procent.aut.z.automatem = 100*mean(Skrzynia.biegow == "automatyczna"),
            liczba.aut = n())
```

# Grupowanie

Funkcja `group_by()` pozwala na operacje na agregatach w grupach opisanych przez zmienną jakościową.

```{r, warning=FALSE}
auta2012 %>%
  filter(Marka == "Volkswagen", Rok.produkcji == 2007) %>%
  group_by(Rodzaj.paliwa) %>%
  summarise(medianaCeny = median(Cena.w.PLN, na.rm=TRUE),
            medianaPrzebieg = median(Przebieg.w.km, na.rm=TRUE),
            liczba = n())
```

Agregaty są zwykłą ramką danych, można wykonywać na nich kolejne operacje, np sortowanie.

```{r, warning=FALSE}
auta2012 %>%
  filter(Marka == "Volkswagen", Rok.produkcji == 2007) %>%
  group_by(Rodzaj.paliwa) %>%
  summarise(medianaCeny = median(Cena.w.PLN, na.rm=TRUE),
            medianaPrzebieg = median(Przebieg.w.km, na.rm=TRUE),
            liczba = n()) %>%
  arrange(liczba)
```

---

# Grupowanie po dwóch zmiennych

Grupować można po kilku zmiennych, w tym przypadku agregaty liczone są w każdym podzbiorze zmiennych.

```{r, warning=FALSE}
auta2012 %>%
  filter(Rok.produkcji == 2007, Marka == "Volkswagen") %>%
  group_by(Model, Rodzaj.paliwa) %>%
  summarise(medianaCeny = median(Cena.w.PLN, na.rm=TRUE),
            medianaPrzebieg = median(Przebieg.w.km, na.rm=TRUE),
            liczba = n()) 
```

# Pakiety tidyr

Będziemy pracować na danych z Eurostatu

```{r, warning=FALSE, message=FALSE}
tsdtr210 <- getEurostatRCV("tsdtr210")
head(tsdtr210)
```

Pobrane dane są w postaci wąskiej. Kolumna `geo` określa kraj, kolumna `time` określa rok, kolumna `vehicle` rodzaj transportu, a kolumna `value` popularność danego rodzaju transportu w określonym kraju, w określonym roku.

Aby przejść z postaci wąskiej do postaci szerokie, można użyć funkcji `spread()`.

```{r, warning=FALSE, message=FALSE}
library(tidyr)
szeroka <- spread(tsdtr210, time, value)
szeroka %>% filter(geo == "PL")
```


Dane z Eurostatu miały więcej wymiarów i każdy z nich może być użyty do stworzenia nowych kolumn.
```{r, warning=FALSE, message=FALSE}
szeroka2 <- spread(tsdtr210, geo, value)
# wyświetlmy wiersze dla roku 2010
szeroka2 %>% filter(time == "2010")
```

# Funkcja gather()

Z postaci szerokiej do wąskiej można przejść funkcją `gather()`

```{r, warning=FALSE, message=FALSE}
szeroka %>% 
  gather(rok, wartosc, -geo, -vehicle) %>%
  tail()
```

Aby wyświetlić przykładowe 6 wierszy użyto tutaj funkcji `tail()` (wyświetla ostatnie sześć wierszy) ponieważ w pierwszych sześciu werszach są wartości `NA`,

# Funkcja unite()

Zdarza się, że wartości z kilku kolumn chcemy skleić ze sobą w jedną kolumnę.
Można to zrobić funkcją `unite()`.

```{r, warning=FALSE, message=FALSE}
unite(tsdtr210, panstwo_rok, geo, time, sep=":") %>%
  head()
```

# Funkcja separate()

Operację odwrotną do sklejania, a więc rozcinanie kolumn można wykonać funkcją `separate()`.

Przedstawimy działanie tej funkcji na przykładzie sztucznego zbioru danych z dwoma kolumnami - datą i id.

```{r, warning=FALSE, message=FALSE}
df <- data.frame(daty = c("2004-01-01", "2012-04-15", "2006-10-29", "2010-03-03"),
                 id = 1:4)
df

separate(df, daty, c("rok", "miesiac", "dzien"), "-")
```

# Materialy

Cheatsheet z RStudio

http://www.rstudio.com/wp-content/uploads/2015/02/data-wrangling-cheatsheet.pdf

Materiały z Pogromców Danych

http://pogromcydanych.icm.edu.pl/materials/1_przetwarzanie/17_dplyr_filter.html
http://pogromcydanych.icm.edu.pl/materials/1_przetwarzanie/18_dplyr_sort.html
http://pogromcydanych.icm.edu.pl/materials/1_przetwarzanie/19_dplyr_potok.html
http://pogromcydanych.icm.edu.pl/materials/1_przetwarzanie/20_dplyr_select.html
http://pogromcydanych.icm.edu.pl/materials/1_przetwarzanie/21_dplyr_mutate.html
http://pogromcydanych.icm.edu.pl/materials/1_przetwarzanie/22_dplyr_summarise.html
http://pogromcydanych.icm.edu.pl/materials/1_przetwarzanie/23_dplyr_groupby.html
http://pogromcydanych.icm.edu.pl/materials/1_przetwarzanie/24_tidyr.html

# Challenge

Poniższe operacje wykonaj na bazie zbioru danych `auta2012`

1. Która Marka występuje najczęściej w zbiorze danych `auta2012`?
2. Spośród aut marki Toyota, który model występuje najczęściej.
3. Sprawdź ile jest aut z silnikiem diesla wyprodukowanych w 2007 roku?
4. Jakiego koloru auta mają najmniejszy medianowy przebieg?
5. Gdy ograniczyć się tylko do aut wyprodukowanych w 2007, która Marka występuje najczęściej w zbiorze danych `auta2012`?
6. Spośród aut marki Toyota, który model najbardziej stracił na cenie pomiędzy rokiem produkcji 2007 a 2008.
7. Spośród aut z silnikiem diesla wyprodukowanych w 2007 roku która marka jest najdroższa?
8. Ile jest aut z klimatyzacją?
9. Gdy ograniczyć się tylko do aut z silnikiem ponad 100 KM, która Marka występuje najczęściej w zbiorze danych `auta2012`?
10. Spośród aut marki Toyota, który model ma największą różnicę cen gdy porównać silniki benzynowe a diesel?
11. Spośród aut z silnikiem diesla wyprodukowanych w 2007 roku która marka jest najtańsza?
12. W jakiej marce klimatyzacja jest najczęściej obecna?
13. Gdy ograniczyć się tylko do aut o cenie ponad 50 000 PLN, która Marka występuje najczęściej w zbiorze danych `auta2012`?
14. Spośród aut marki Toyota, który model ma największy medianowy przebieg?
15. Spośród aut z silnikiem diesla wyprodukowanych w 2007 roku który model jest najdroższy?
16. W jakim modelu klimatyzacja jest najczęściej obecna?
17. Gdy ograniczyć się tylko do aut o przebiegu poniżej 50 000 km o silniku diesla, która Marka występuje najczęściej w zbiorze danych `auta2012`?
18. Spośród aut marki Toyota wyprodukowanych w 2007 roku, który model jest średnio najdroższy?
19. Spośród aut z silnikiem diesla wyprodukowanych w 2007 roku który model jest najtańszy?
20. Jakiego koloru auta mają największy medianowy przebieg?

